ACORDAO-COMPLETO-2384877

ACÓRDÃO 616/2020 ATA 8/2020 - PLENÁRIO

VISTOS, relatados e discutidos estes embargos de declaração opostos pelo Conselho Nacional de Técnicos em Radiologia (Conter) contra o Acórdão 2459/2019-TCU-Plenário, por meio do qual o Tribunal conheceu e negou provimento ao pedido de reexame por interposto pelo Conter em face do Acórdão 382/2019-TCU-Plenário, que por sua vez considerou parcialmente procedente denúncia formulada em decorrência de supostas irregularidades praticadas por sua diretoria.
ACORDAM os Ministros do Tribunal de Contas da União, reunidos em Sessão do Plenário, ante as razões expostas pelo Relator, em:
9.1. acolher os embargos para suprir a omissão identificada e, assim, integrar a decisão recorrida com a fundamentação apresentada na presente deliberação;
9.2. manter inalterado o acórdão embargado;
9.3. encaminhar cópia desta deliberação ao embargante.

Embargos de declaração contra acórdão que negou provimento a pedido de reexame interposto em face de deliberação que considerou parcialmente procedente denúncia sobre supostas irregularidades praticadas pela diretoria do Conselho Nacional de Técnicos em Radiologia.

Conselho Nacional de Técnicos Em Radiologia.

3. Recorrentes: Conselho Nacional de Técnicos em Radiologia (Conter).

13.1. Ministros presentes: José Mucio Monteiro (Presidente), Benjamin Zymler, Augusto Nardes, Raimundo Carreiro, Ana Arraes, Bruno Dantas (Relator) e Vital do Rêgo.
13.2. Ministro-Substituto convocado: André Luís de Carvalho.
13.3. Ministro-Substituto presente: Weder de Oliveira.

ACORDAO-COMPLETO-2537729

Acórdão de Relação 1417/2022 - Plenário

Acórdão de Relação

ACORDAO-COMPLETO-2415187

Acórdão de Relação 1671/2020 - Plenário

BRUNO DANTAS

Ministro Bruno Dantas.

Trata-se de embargos de declaração opostos pelo Conselho Nacional de Técnicos em Radiologia (Conter) contra o Acórdão 2459/2019-TCU-Plenário, por meio do qual o Tribunal conheceu e negou provimento ao pedido de reexame interposto pelo Conter em face do Acórdão 382/2019-TCU-Plenário, que por sua vez considerou parcialmente procedente denúncia formulada em decorrência de supostas irregularidades praticadas por sua diretoria.
Ciente do teor do Acórdão 2459/2019-TCU-Plenário em 28/10/2019 (peça 33) , o Conselho Nacional de Técnicos em Radiologia opôs os presentes embargos em 30/10/2019 (peça 35) .
Nesta oportunidade, o embargante alega que (com os devidos ajustes formais) :
 " (...) há contrariedades aos preceitos que regem e informam os julgamentos a cargo do Egrégio Tribunal de Contas da União, ao consignar que os valores de diárias, auxílio representação e jeton devem ser os previstos no Decreto n° 5.992/2006, além de não observar a desvinculação dos CFP perante o Orçamento da União, data máxima vênia, também não observa a disposição expressa na Lei n° 11.000/2004, carecendo, portanto, de esclarecimentos. "  
Detalha sua alegação ao afirmar que a deliberação recorrida não adentrou em aspectos essenciais anteriormente apresentados, bem como ofereceu interpretação incorreta sobre determinados itens, omitindo-se no exame dessas questões:
afirma que no acórdão inicial, referente à apreciação da denúncia, o TCU determinou que os conselhos devem observar os parâmetros estabelecidos no Decreto 5.992/2006 e Decreto 71.733/1973 para estipulação dos valores de diárias, esvaziando o texto da Lei 11.000/2004, a qual disciplina que os Conselhos estão autorizados a normatizar a concessão de diárias, jetons e auxílios de representação e a fixar o valor máximo a ser praticado pelos Conselhos Regionais, atendidos os critérios e princípios que norteiam a administração pública;
alega, ainda, que o mencionado acórdão fixou que o auxílio representação destinou-se à cobertura de despesas com alimentação e deslocamentos urbanos, relativas a atividades de representação de interesse do conselho junto a terceiros, olvidando-se em reconhecer que nas funções institucionais dos conselhos, necessariamente haverá o envolvimento de diversos funcionários atuando na atividade fim, bem como na instrução de processos e nas câmaras éticas. 
Diante da pretensa relevância das questões aduzidas, o recorrente finaliza o expediente com o seguinte pedido:
"Ex positis, requer, o Embargante, nos termos dos arts. 32, II e 34 da Lei nº 8.443/1992 e arts. 277, III e 287 do Regimento Interno do Tribunal de Contas da União, a procedência dos presentes embargos declaratórios para suprir as omissões indicadas, integrando-se a decisão embargada, com a concessão de efeitos infringentes ao presente recurso."
É o relatório.

8.1. Camilla Rabello Carvalho Jardim Rabadan (40.608/OAB-DF) e outros, representando Conselho Nacional de Técnicos em Radiologia.

Não atuou.

DENÚNCIA. SUPOSTAS IRREGULARIDADES PRATICADAS PELA DIRETORIA DO CONSELHO NACIONAL DE TÉCNICOS EM RADIOLOGIA. DENÚNCIA PARCIALMENTE PROCEDENTE. CIÊNCIA À ENTIDADE ACERCA DAS IRREGULARIDADES. DETERMINAÇÃO PARA APURAÇÃO DOS CASOS DE PAGAMENTOS IRREGULARES DE DIÁRIAS, PASSAGENS E JETONS. PEDIDO DE REEXAME. ARGUMENTOS RECURSAIS INSUFICIENTES PARA REFORMA DO JULGADO. CONHECIMENTO. NEGATIVA DE PROVIMENTO. EMBARGOS DE DECLARAÇÃO. CONHECIMENTO. ACOLHIMENTO PARCIAL PARA SUPRIR OMISSÃO IDENTIFICADA. ACÓRDÃO MANTIDO INALTERADO.

DENÚNCIA (DEN)

Secretaria de Recursos (Serur); Secretaria de Controle Externo do Trabalho e Entidades Paraestatais (SecexTrabalho).

Trata-se de embargos de declaração opostos pelo Conselho Nacional de Técnicos em Radiologia (Conter) contra o Acórdão 2459/2019-TCU-Plenário, por meio do qual o Tribunal conheceu e negou provimento ao pedido de reexame interposto pelo Conter em face do Acórdão 382/2019-TCU-Plenário, que por sua vez considerou parcialmente procedente denúncia formulada em decorrência de supostas irregularidades praticadas por sua diretoria.
Nesta oportunidade, o embargante alega que (com os devidos ajustes formais) :
 " (...) há contrariedades aos preceitos que regem e informam os julgamentos a cargo do Egrégio Tribunal de Contas da União, ao consignar que os valores de diárias, auxílio representação e jeton devem ser os previstos no Decreto n° 5.992/2006, além de não observar a desvinculação dos CFP perante o Orçamento da União, data máxima vênia, também não observa a disposição expressa na Lei n° 11.000/2004, carecendo, portanto, de esclarecimentos. "  
Detalha sua alegação ao afirmar que a deliberação recorrida não adentrou em aspectos essenciais anteriormente apresentados, bem como ofereceu interpretação incorreta sobre determinados itens, omitindo-se no exame dessas questões:
afirma que no acórdão inicial, referente à apreciação da denúncia, o TCU determinou que os conselhos devem observar os parâmetros estabelecidos no Decreto 5.992/2006 e Decreto 71.733/1973 para estipulação dos valores de diárias, esvaziando o texto da Lei 11.000/2004, a qual disciplina que os Conselhos estão autorizados a normatizar a concessão de diárias, jetons e auxílios de representação e a fixar o valor máximo a ser praticado pelos Conselhos Regionais, atendidos os critérios e princípios que norteiam a administração pública;
alega, ainda, que o mencionado acórdão fixou que o auxílio representação destinou-se à cobertura de despesas com alimentação e deslocamentos urbanos, relativas a atividades de representação de interesse do conselho junto a terceiros, olvidando-se em reconhecer que nas funções institucionais dos conselhos, necessariamente haverá o envolvimento de diversos funcionários atuando na atividade fim, bem como na instrução de processos e nas câmaras éticas. 
Sendo assim, requer a procedência dos embargos para suprir as omissões indicadas, integrando-se a decisão embargada, com a concessão de efeitos infringentes ao presente recurso.
Satisfeitos os requisitos atinentes à espécie, os presentes embargos devem ser conhecidos, com fundamento nos arts. 32, inciso II, e 34 da Lei 8.443/1992.
Preliminarmente, acerca da natureza dos embargos declaratórios, julgo relevante transcrever o seguinte excerto do Acórdão 1218/2015-TCU-Plenário:
"Antes de tratar especificamente dos argumentos trazidos pelos embargantes, lembro que essa espécie recursal, cujo objetivo é sanar eventuais omissões, obscuridades ou contradições, não deve ser manejada para rediscussão de mérito, o que representa, na prática, a possibilidade de repetição de um mesmo recurso, ferindo os princípios da singularidade, da isonomia e da celeridade processual. Os embargos declaratórios devem ter como fundamentação a obscuridade (falta de clareza na redação do julgado) , contradição (existência de proposições inconciliáveis entre si) e omissão (falta de pronunciamento judicial sobre matéria que deveria ter sido apreciada pelo juiz) ."
Em reforço, para que não paire qualquer dúvida a respeito, pertinente destacar a natureza das omissões embargáveis, consoante elucidativa explanação contida no Acórdão 3339/2013-TCU-Primeira Câmara:
"A omissão para o acolhimento dos declaratórios é a que diz respeito à questão que deveria ter sido apreciada pelo colegiado mas não o foi. Não constitui omissão ou contradição a adoção de entendimento diverso do preferido pela parte, segundo seus próprios critérios de justiça e de acordo com sua particular interpretação das leis e da jurisprudência. Não há falar em omissão quando o acórdão analisa todas as questões submetidas a exame e as decide com base em teses jurídicas, jurisprudência, interpretação de leis e análise dos fatos que são diversos dos que os jurisdicionados entendem como mais adequados."
Dito isso, quanto à alegada omissão desta Corte em enfrentar a questão atinente à observação dos parâmetros estabelecidos no Decreto 5.992/2006 e no Decreto 71.733/1973 para estipulação dos valores de diárias, assiste razão ao embargante, uma vez que esse ponto, apesar de ter sido trazido aos autos na exordial, mesmo que de forma indireta, não foi mencionado na deliberação que julgou o mencionado pedido de reexame.
Explico.
Primeiramente, importante rememorar o exato teor da deliberação referente à apreciação da denúncia:
" (...) Considerando a análise uníssona promovida pela Secex-RS (peças 7-9) ,
Os Ministros do Tribunal de Contas da União, reunidos em sessão de Plenário, ACORDAM, por unanimidade, com fundamento nos arts. 1º, inciso II, 41, da Lei 8.443/92, c/c os arts. 1º, inciso II, 143, inciso V, alínea "a", 169, inciso III, todos do Regimento Interno, em conhecer da presente documentação como Denúncia, uma vez preenchidos os requisitos de admissibilidade previstos no art.235, caput, c/c o art. 237, inciso III, e parágrafo único, e com o art. 106, § 3º, inciso II da Resolução 259/2014, para, no mérito, considerá-la parcialmente procedente, comunicando-se ao Conter e ao denunciante a presente deliberação e arquivando-se os presentes autos, sem prejuízo de expedir as seguintes "ciências" ao Conter:
a) 	considera-se indevido o pagamento de diárias de forma permanente para desempenho de funções rotineiras inerentes aos cargos de direção do conselho, especialmente devido ao deslocamento diário entre a residência dos dirigentes e a sede da entidade, ainda que tais deslocamentos se deem entre municípios distintos, tendo em vista a contrariedade ao caráter eventual ou transitório que justifica o recebimento de tal indenização e por conferir caráter remuneratório ao pagamento desses benefícios, uma vez que afrontam os princípios da legalidade, da moralidade, da impessoalidade, da economicidade e da razoabilidade;
b) 	o jeton somente pode ser devido para participação em reuniões de Diretoria e sessões Plenárias que possuam caráter deliberativo, conforme Acórdão 549/2011-TCU-Segunda Câmara; 
c) 	compete ao Conter, por força do art. 3º do Código de Processo de Ética, processar e julgar membros do CRTR-4ª Região por faltas éticas disciplinares que supostamente teriam resultado no descumprimento do Termo de Ajustamento de Conduta firmado entre aquele conselho e o Ministério Público do Trabalho, consoante informação contida no Ofício do CRTR-RJ 15, de 9/1/2017, dirigido ao Conter (IC 000559.2009.01.000/2-23) 
 (...) 
1.8. Determinar ao Conselho Nacional de Técnicos em Radiologia (Conter) que apure os casos de pagamento de diárias, passagens e jetons citados na instrução de peça 7, adotando-se, se for o caso, o procedimento para ressarcimento dos valores pagos indevidamente, encaminhando a esta Corte, no prazo de 180 dias, comprovação das medidas adotadas. " (grifo meu) 
Perceba que a decisão em comento adentra nas questões afetas às diárias em sua acepção quantitativa apenas na determinação dirigida ao Conter e constante do item 1.8 (grifado) , que se refere à instrução da secretaria responsável (peça 7) , a qual afirma, no que tange ao questionamento do embargante:
"15.	Também restou evidenciado que os valores fixados para as diárias do conselho (R$ 600,00) e para o Jeton (R$ 300,00) , extrapolam os limites fixados pelo Decreto 5.992/2006. Neste sentido, observamos que este Tribunal já definiu, no Acórdão 908/2016-TCU-Plenário, que na fixação dos valores das diárias e de outras indenizações correlatas, com base no art. 2º, § 3º da Lei 11.000/2004, deverão ser observados os princípios da razoabilidade e da economicidade e que a adoção de importâncias desarrazoadas, assim entendidos os que injustificadamente excedam aqueles estabelecidos nos Decretos 5.992/2006, anexo I, classificações 'B' e "C" e anexo II e no Decreto 71.733/1973, anexo III, grupo 'D', classes II e III, com alterações posteriores. Igualmente esta questão foi amplamente discutida na FOC mencionada acima, sendo pertinente que a orientação definitiva, para todos os conselhos, seja definida naqueles autos. " (grifo meu) 
O Conter, em seu primeiro apelo recursal (pedido de reexame) , requereu a modificação do julgado para declarar a legalidade do pagamento de diárias aos dirigentes do Conselho quando deslocarem-se dos municípios de residência ao município de trabalho sede da Autarquia, desde que sua utilização não se dê de forma continuada e permanente.
Afirma, em justificativa para a sua irresignação, que as decisões utilizadas como referência por esta Corte para corroborar a conclusão pela irregularidade da concessão das diárias se referem a situação fática divergente da colacionada nos autos. 
Assim, entendeu que a concessão de diárias não foi considerada ilegal pela condição de deslocamento entre o município de residência do dirigente e a sede do Conter em situação de excepcionalidade, mas pela ilegalidade que se findou o deslocamento, e consequentemente o pagamento do benefício.
Menciona, outrossim, que os Conselhos de Fiscalização Profissional, após a edição da Lei 11.000/2004, não mais se submetem à observância do Decreto 5.992/2006, que regulamenta a concessão de diárias no âmbito da Administração Pública Federal. Todavia, não inclui essa ressalva em seu pedido, restringindo-se a requerer a permissão da utilização de diárias de forma não habitual por parte dos dirigentes em deslocamento de seu município de residência a sede da entidade.
Dessa forma, naquela fase recursal me ative a analisar o requerimento do Conter quanto aos aspectos mencionados no pedido. Assim, reafirmei a existência de posicionamento consolidado no que diz respeito à irregularidade no pagamento de diárias nos deslocamentos da residência para o local de trabalho, ou vice-versa, mesmo nas situações em que o servidor resida em outro município. Como se depreende do Voto condutor do Acórdão 2459/2019-TCU-Plenário, que julgou o pedido de reexame:
" (...) 10.	Como bem pontuou a unidade instrutora no exame técnico que deu suporte ao acórdão recorrido, para o recebimento de diárias é necessário que o deslocamento do beneficiário da sua residência para o trabalho seja no interesse do órgão ou entidade que esteja custeando tais despesas, bem como que esse deslocamento corresponda ao afastamento em caráter eventual e transitório da sua sede para outro ponto do território nacional ou exterior. 
11.	Assim, o pagamento de forma continuada e permanente para o exercício de atividades costumeiras no cargo, especialmente devido ao deslocamento diário entre a residência do responsável e a sede da entidade, ainda que tais deslocamentos se deem entre municípios distintos, caracteriza o desvirtuamento do instituto, convertendo sua natureza de indenizatória para remuneratória, em infração aos arts. 7° e 18 da Lei 2.800/1956 e aos princípios da legalidade, da moralidade, da impessoalidade, da economicidade e da razoabilidade. Nesse sentido menciono o Acórdão 1544/2016-TCU-Plenário, que trata de maneira minuciosa o tema. 
12.	Importante mencionar que a situação do precedente envolvendo o próprio conselho em epígrafe (Acórdão 3198/2006-TCU-Segunda Câmara) , trazida aos autos quando do exame da exordial, é tenuemente diferente do caso em análise, uma vez que o fundamento da condenação do dirigente do Conter foi o fato de ele residir em Porto Alegre durante o período em que exerceu o mandato de presidente do conselho e, nessa condição, ter recebido diárias e passagens para deslocamento àquela cidade gaúcha, embora devesse, por imposição legal, residir em Brasília, onde deveria exercer as atribuições inerentes ao seu cargo no Conselho.
13.	A despeito de não mais existir tal imposição legal, ou seja, não haver qualquer vedação a que os dirigentes residam em outro logradouro que não seja Brasília, remanesce a proibição ao pagamento de diárias aos mencionados conselheiros de forma continuada, para execução de afazeres habituais inerentes aos respectivos cargos ocupados no conselho, o que se observou notadamente no caso concreto.
14.	Por fim, há que se fazer a diferenciação entre o pagamento de diárias e de auxílio transporte, uma vez que o fundamento de ambos é, de fato, distinto, diferentemente do que pretende o recorrente ao juntar aos autos trecho de decisão do Ministério do Planejamento no bojo do Processo 08016.002811/2008-43:
'9. Ante o exposto, não há impedimento ao pagamento de auxílio-transporte e de diárias, desde que, no caso concreto, ocorra o fato desencadeador do pagamento do auxílio-transporte, qual seja, o servidor tenha se deslocado de sua residência até a sede da repartição e/ou vice versa.'
15.	Assim, resta claro que o mero deslocamento do servidor de sua residência para o local de trabalho, e vice-versa, não é fato desencadeador do pagamento de diárias, sendo estas justificadas apenas nas situações excepcionais apresentadas ao longo deste Voto e da análise da Serur."
Dessa forma, não há qualquer dúvida a respeito da irregularidade do pagamento das diárias por parte do conselho, o que justifica a ciência e a determinação endereçadas ao Conter no bojo do decisum que julgou a denúncia (Acórdão 382/2019-TCU-Plenário) .
Quanto à questão quantitativa levantada pelo embargante, importante trazer à discussão alguns trechos do Voto condutor do Acórdão 908/2016-TCU-Plenário, que firmou entendimento sobre o tema:
" (...) 10.	A partir do advento da Lei 11.000/2004 (art. 2º, § 3º) os conselhos de profissões estão autorizados a normatizarem a concessão de diárias, jetons e auxílios de representação, fixando os valores máximos para seus regionais, o que não quer dizer que possam os valores das diárias serem, injustificadamente, superiores aos estabelecidos por lei ou por decreto do Presidente da República para os órgãos da administração direta.
11.	A jurisprudência do Tribunal é no sentido de que os conselhos, na fixação de suas diárias, a partir da Lei 11.000/2004 não mais estão sujeitos aos regulamentos relativos à concessão de diárias no âmbito da administração Pública Federal, como os Decretos 5.992/2006 71.733/1973, com alterações posteriores. Todavia, as normas da Administração Pública servem como parâmetros de observação obrigatória. Veja-se a respeito o paradigmático Acórdão 570/2007-TCU-Plenário:
'9.3. determinar aos Conselhos Federais de Fiscalização de Profissões Regulamentadas que a normatização da concessão de diárias, mormente a fixação de seus valores, deve pautar-se pelo crivo da razoabilidade, do interesse público e da economicidade dos atos de gestão, bem como pelos demais princípios que regem a Administração Pública;
9.4. determinar aos Conselhos Federais de Fiscalização de Profissões Regulamentares que normatizem e publiquem anualmente o valor das diárias, jetons e auxílios de representação, com base no § 3º do art. 2º da Lei 11.000/2004, alertando que a adoção de valores desarrazoados, assim entendidos os que injustificadamente excedem aqueles praticados por outros órgãos e entidades da administração pública federal, poderá ensejar a aplicação de medidas sancionadoras por este Tribunal;' 
 (...) "
Impende observar que a determinação do Acórdão 570/2007-TCU-Plenário, mencionado no excerto anterior, é dirigida a todos os conselhos federais de fiscalização profissional sob jurisdição desta Corte. Verifica-se, também, que nesse julgado o Tribunal afastou a incidência direta do Decreto 5.992/2006 para os mencionados conselhos. Portanto, assiste razão ao Conter quando afirma que o Decreto 5.992/2006 não vincula diretamente as diárias fixadas por aquelas autarquias corporativas.
Não obstante, nesse mesmo julgado, o TCU afirmou que os Conselhos de fiscalização integram a administração indireta na forma de autarquias de natureza paraestatal, além de arrecadar e gerir recursos públicos oriundos de contribuições corporativas, e por isso, devem observância a todos os princípios administrativos, além de preservar a devida razoabilidade, proporcionalidade e economicidade de seus atos. 
Nesse contexto, em linha com a argumentação do Acórdão 908/2016-TCU-Plenário, não é incoerente afirmar que o Decreto 5.992/2006 constitui referencial para os valores de diárias a serem praticados na Administração Pública, principalmente na ausência de estudos detalhados de custos incidentes de hospedagem, locomoção e alimentação eventualmente incorridos pelos integrantes do conselho.
Desse modo, a argumentação que culminou na prolação do Acórdão 382/2019-TCU-Plenário levou em consideração o entendimento do Tribunal consignado no Acórdão 908/2016-TCU-Plenário, que na oportunidade, expediu ciência ao Confea nos seguintes termos:
"9.3. cientificar o Conselho Federal de Engenharia e Agronomia (Confea) que, na fixação dos valores das diárias e de outras indenizações correlatas, com base no art. 2º, § 3º da Lei 11.000/2004, deverão ser observados os princípios da razoabilidade e da economicidade e que a adoção de importâncias desarrazoadas, assim entendidos os que injustificadamente excedam aqueles estabelecidos nos Decretos 5.992/2006, anexo I, classificações 'B' e "C" e anexo II e no Decreto 71.733/1973, anexo III, grupo 'D', classes II e III, com alterações posteriores, poderá ensejar a aplicação de medidas sancionadoras por este Tribunal;" (grifos meus) 
Isso posto, fica suprida a omissão, e conclui-se que o argumento não analisado em sede de pedido de reexame não é capaz de alterar o mérito do julgado a quo. Dessa forma, a despeito do acolhimento dos embargos de declaração, não lhes devem ser atribuídos efeitos infringentes e a decisão impugnada deve ser mantida inalterada.
Por fim, quanto à alegação atinente ao auxílio representação, não assiste razão ao embargante.
Isso porque em nenhum momento processual (nem mesmo no pedido de reexame impugnado pelos presentes embargos declaratórios) foram aventadas supostas controvérsias acerca de auxílio representação, que se trata de verba de natureza indenizatória referente aos gastos ocorridos com a prática de atividades político-representativas, mas de jetons, os quais são verbas destinadas à indenização de despesas por ocasião da participação em reuniões de Diretoria ou Plenária de caráter deliberativo.
Importante mencionar que nem mesmo os pontos da decisão atinentes aos jetons foram abordados no bojo do pedido de reexame por parte do recorrente e, portanto, a não menção a eles no julgamento do recurso no âmbito do TCU não ensejaria a oposição de embargos de declaração para sanar qualquer sorte de omissão.
Friso que a única menção a auxílio representação nos autos foi na manifestação da unidade instrutora (peça 7) que analisou a denúncia e integrou as razões de decidir do Acórdão 382/2019-TCU-Plenário, somente usada a título exemplificativo para, na verdade, apresentar posição do TCU acerca do pagamento de diárias:
" (...) Para o recebimento de diárias, é necessário não só que o deslocamento do beneficiário da sua residência para o trabalho seja no interesse do órgão ou entidade que esteja custeando tais despesas, como também que esse deslocamento corresponda ao afastamento em caráter eventual e transitório do órgão ou entidade onde presta serviço para outro ponto do território nacional ou exterior. Assim, o pagamento de forma continuada e permanente para o exercício de atividades rotineiras no cargo caracteriza o desvirtuamento da indenização e pode ser considerado como verdadeira verba salarial. Como exemplo, podemos mencionar o Acórdão 1544/2016-TCU-Plenário, onde o tema foi debatido à exaustão, sendo expedida a seguinte determinação:
9.2.1. abstenha-se em definitivo de efetuar pagamentos a título de verbas indenizatórias de forma permanente (diárias, reembolso por quilômetro rodado e verba de representação) e para desempenho de funções dentro da própria entidade (verba de representação) , em favor do Sr. Evander Luiz Ferreira, especialmente devido ao deslocamento diário entre a residência do responsável e a sede da entidade, ainda que tais deslocamentos se deem entre municípios distintos, tendo em vista a contrariedade ao caráter eventual ou transitório que justifica o recebimento de tais verbas e por ter o procedimento conferido caráter remuneratório ao pagamento desses benefícios, em infração aos arts. 7° e 18, da Lei 2.800/1956 e aos princípios da legalidade, da moralidade, da impessoalidade, da economicidade e da razoabilidade; " (grifos meus) 
Sendo assim, o fato de o Tribunal não ter se pronunciado a respeito desse ponto alegado pelo embargante não se configura em omissão passível de ser sanada em sede de embargos de declaração.
Na realidade, ficou claro que a maioria das ilações lançadas consiste em tentativa de rediscutir o mérito da matéria decidida por este Colegiado. Contudo, tal finalidade é incabível na espécie recursal eleita, a qual é via estreita destinada tão somente a integrar ou esclarecer a decisão impugnada. Se os embargantes querem demonstrar seu inconformismo com o resultado do julgamento e reinstalar a discussão jurídica já apreciada pelo Tribunal, deverão fazê-lo pelas vias recursais adequadas, pois extrapola os limites dos embargos de declaração o rejulgamento da causa.
De tal modo que, sanada a omissão identificada nos itens 18 a 23 do presente Voto, devem ser acolhidos os presentes embargos, todavia sem atribuir-lhes efeitos infringentes, devendo a decisão impugnada ser mantida inalterada, uma vez que o argumento indevidamente desconsiderado não tem o condão de alterar o mérito do julgado.
	Ante o exposto, voto por que o Tribunal adote o Acórdão que ora submeto à deliberação deste Colegiado.
TCU, Sala das Sessões Ministro Luciano Brandão Alves de Souza, em 18 de março de 2020.
Ministro BRUNO DANTAS 
Relator